最高法院刑事判決　　　　　　　　　　　　　　　九十一年度台上字第三一四三號
　　上　訴　人　乙　○　○
　　　　　　　　(即洪銘宏)
　　選任辯護人　林　志
　　上　訴　人　丙　○　○
　　　　　　　　甲　○　○
右上訴人等因違反槍砲彈藥刀械管制條例等罪案件，不服台灣高等法院台中分院中華
民國九十年十二月十二日第二審判決（九十年度上訴字第九九五、一００五號，起訴
案號：台灣台中地方法院檢察署八十八年度偵字第二０五三八、二０七三六、二一二
五四、二二八七０號），提起上訴，本院判決如左：
    主  文
原判決關於丙○○、乙○○共同未經許可，持有可發射子彈具有殺傷力之槍枝部分均
撤銷，發回台灣高等法院台中分院。
其他上訴駁回。
    理  由
一撤銷發回部分：
本件原判決認定上訴人丙○○於民國八十六年間積欠何麗雲新台幣一百零九萬元未還
，經何麗雲索取，引發丙○○不悅，遂於八十八年八月三日下午二時五十分，命上訴
人乙○○夥同數人，頭戴安全帽並分持手槍、西瓜刀、鐵棍等兇器強行侵入何麗雲位
於台中市○○路一０三號之淨水器公司砸毀玻璃及店內設施，致生損害於何麗雲（侵
入住宅及毀損部分均未據告訴），同年月十五日上午二時十九分，丙○○再交付並命
乙○○持未扣案之可發射子彈具有殺傷力之槍枝，朝同一淨水器公司開槍後離去（毀
損部分未據告訴），因而撤銷第一審關於丙○○、乙○○未經許可，持有可發射子彈
具有殺傷力之槍枝部分之判決，改判論處丙○○、乙○○共同未經許可，持有可發射
子彈具有殺傷力之槍枝各罪刑，固非無見。
惟查(一)有罪判決書事實一欄，應將與論罪科刑有關之事實，翔實記載，然後於理由內
逐一說明憑以認定之證據，並使事實認定與理由說明，互相適合，方為合法，倘事實
認定與理由說明，或事實、理由各欄之記載，前後齟齬，按諸刑事訴訟法第三百七十
九條第十四款後段規定，均屬判決理由矛盾之當然違背法令。原判決論處丙○○、乙
○○共同未經許可，持有可發射子彈具有殺傷力之槍枝各罪刑，理由欄明二人所為
係犯槍砲彈藥刀械管制條例第十一條第四項之罪，但於事實欄三(一)載明丙○○於八十
八年八月三日下午二時五十分許，命乙○○夥同數人分持手槍…侵入淨水器公司砸毀
店內設施（侵入住宅及毀損部分均未據告訴），同欄三(三)又載明丙○○於八十八年八
月十五日上午二時十九分交付並命乙○○持未扣案之可發射子彈，具有殺傷力之槍枝
朝淨水器公司開槍後離去。前者似指乙○○持有制式手槍砸店，後者則指乙○○持可
發射子彈，具殺傷力之槍枝朝淨水器公司開槍後離去。事實所載前後齟齬，自難謂為
適法。(二)乙○○於調查站訊問時供承：當時丙○○有交付一把九０手槍及兩個裝滿子
彈之彈匣（見影印之二０五三八號偵查卷八十八年十一月二日法務部調查局台中市調
查站調查筆錄），且依槍擊之照片顯示，現場之鐵捲門被打穿多處（見二六九七號偵
查卷第二十五頁），該鐵捲門之彈痕究為制式手槍抑為其他可發射子彈具殺傷力之槍
枝所發射？現場遺留之彈殼何以未見扣案，有無送鑑定，事實尚欠明瞭，自不足為適
用法律之依據。(三)原判決事實欄三(一)載明丙○○於八十八年八月三日下午二時五十分
許，命乙○○夥同頭戴安全帽者多人，分持手槍、西瓜刀、鐵棍等兇器砸毀淨水器公
司內之設施等語，但該等夥同砸店之數人，其年齡若干？該等人員是否知悉乙○○持
有槍枝而有共犯之情，攸關法律之適用，應予釐清。丙○○、乙○○上訴意旨分別指
摘原判決關於其等未經許可，持有可發射子彈具有殺傷力之槍枝部分不當，尚非全無
理由，應認上述部分有撤銷發回更審之原因。至原判決理由五不另為無罪之諭知部分
，因公訴人認此部分與前揭論罪科刑部分為實質上一罪，爰一併發回，併此明。
二甲○○未經許可寄藏槍枝部分：
按刑事訴訟法第三百七十七條規定，上訴於第三審法院，非以判決違背法令為理由，
不得為之。是提起第三審上訴，應以原判決違背法令為理由，係屬法定要件。如果上
訴理由狀並未依據卷內訴訟資料，具體指摘原判決不適用何種法則或如何適用不當，
或所指摘原判決違法情事，顯與法律規定得為第三審上訴理由之違法情形，不相適合
時，均應認其上訴為違背法律上之程式，予以駁回。本件上訴人甲○○上訴意旨略稱
：按槍砲彈藥刀械管制條例第十八條第四項明定：犯本條例之罪，於偵查中或審判中
自白，並供述全部槍砲、彈藥、刀械之來源及去向因而查獲者，……減輕或免除其刑
。上訴人自白犯行並查獲槍、彈，原審未予減、免其刑，自非適法云云。查原判決認
定上訴人於民國八十七年十二月間，受「林振偉」之託，代為保管仿ＣＯＬＴ廠半自
動手槍製造（金屬槍身、塑膠滑套）車通槍管（金屬材質）改造而成，機械性能良好
，可擊發適用子彈之具有殺傷力之玩具手槍一支（槍枝管制編號000000000
0號）及不具有殺傷力之改造玩具子彈五顆（其中上訴人前往大肚山試射二顆），上
訴人並將之藏置於其與女友「小雨」同居之台中市○○路一六四號「廣擎天大廈」二
十六樓三十二室天花板夾層內等情，係依憑上訴人之自白，並有槍枝一支、內政部警
政署刑事警察局鑑驗通知書等證據，資以認定上訴人有未經許可，寄藏可發射子彈具
有殺傷力之槍枝之事實，因而撤銷上訴人關於此部分之判決，改判論處上訴人未經許
可，寄藏可發射子彈具有殺傷力之槍枝罪刑，已明其所憑之證據及認定之理由。從
形式上觀察，並無違背法令之情形存在。次按槍砲彈藥刀械管制條例第十八條第四項
規定之自白，必須於偵查或審判中自白，並供出全部槍械、彈藥之來源及去向，因而
查獲或防止重大危害治安事件之發生者，始能減免其刑，該項規定既謂並供出全部槍
、彈之來源及去向，自係指已將槍、彈移轉於他人占有之情形而言，不包括仍為自己
持有之情形在內，上訴人未將槍枝移轉占有，即無供出來源及去向之可言，是原判決
未予減免其刑，自難指為違法。上訴人上訴意旨任憑己見指摘原判決關於其未經許可
，寄藏可發射子彈具有殺傷力之槍枝部分不當，核與法律規定，得為第三審上訴理由
之違法情形不相適合，其此部分之上訴為違背法律上之程式，應予駁回。
三丙○○、乙○○恐嚇取財、使人行無義務之事等罪及甲○○恐嚇取財罪部分：
按刑事訴訟法第三百七十六條所列各款之案件，經第二審判決者，不得上訴於第三審
法院，法有明文。經查上訴人丙○○、乙○○被訴恐嚇取財、使人行無義務之事，上
訴人甲○○被訴恐嚇取財部分，原審係分別依刑法第三百四十六條第一項、第三百零
四條論處罪刑，核屬刑事訴訟法第三百七十六條第六款、第一款所列之案件，此部分
經第二審判決，自不得上訴於第三審法院，上訴人等竟一併提起上訴，顯非法之所許
，應予駁回。
據上論結，應依刑事訴訟法第三百九十七條、第四百零一條、第三百九十五條前段，
判決如主文。
中      華      民      國    九十一    年      六      月      六      日
                              最高法院刑事第八庭
                                  審判長法官  莊  登  照
                                        法官  洪  明  輝
                                        法官  黃  一  鑫
                                        法官  魏  新  和
                                        法官  林  秀  夫
      右正本證明與原本無異
                                              書  記  官
中      華      民      國    九十一    年      六      月     十二     日
